臺灣高等法院臺南分院刑事判決　　　　100年度上易字第479號
上　訴　人
即　被　告　林尾定
上列上訴人因違反家庭暴力防治法案件，不服臺灣雲林地方法院
100年度易字第328號中華民國100年7月14日第一審判決（起訴案
號：臺灣雲林地方法院檢察署100年度偵字第877號），提起上訴
，本院判決如下：
    主  文
上訴駁回。
    理  由
一、上訴意旨略以：伊因未接到通知前往製作保護令之警詢筆錄
    ，至民國99年10月5日始由家暴官通知簽收保護令。又因告
    訴人有向伊借錢，伊曾請示家暴官，是否可以打電話向告訴
    人索回借款，家暴官說可以，但伊打電話向告訴人索款時，
    卻遭告訴人惡言相向，且不承認有欠伊借款之事。伊確實不
    懂法律，所以才打電話索款，直至99年11月27日有另名警官
    告知伊，不可再打電話給告訴人，伊始知此情。且100年度
    港簡字第21號判決，伊已受罰，請求鈞院從輕判決云云。
二、依刑事訴訟法第350條、第361條、第362條、第367條規定，
    不服地方法院之第一審判決而上訴者，須提出上訴書狀，並
    應敘述具體理由，為上訴必備之程式；其所提出之書狀未敘
    述上訴理由，或僅曾以言詞陳述上訴理由者，均應於上訴期
    間屆滿後20日內補提理由書於第一審法院。第一審法院經形
    式審查，認逾期未補提上訴理由者，應定期間先命補正；逾
    期未補正者，為上訴不合法律上之程式，應以裁定駁回。倘
    已提出上訴理由，但所提非屬具體理由者，則由第二審法院
    以上訴不合法律上之程式，判決駁回。而所謂具體理由，必
    係依據卷內既有訴訟資料或提出新事證，指摘或表明第一審
    判決有何採證認事、用法或量刑等足以影響判決本旨之不當
    或違法，而構成應予撤銷之具體事由，始克當之（例如：依
    憑證據法則具體指出所採證據何以不具證據能力，或依憑卷
    證資料，明確指出所為證據證明力之判斷如何違背經驗、論
    理法則）；倘僅泛言原判決認定事實錯誤、違背法令、量刑
    失之過重或輕縱，而未依上揭意旨指出具體事由，或形式上
    雖已指出具體事由，然該事由縱使屬實，亦不足以認為原判
    決有何不當或違法者（例如：對不具有調查必要性之證據，
    法院未依聲請調查亦未說明理由，或援用證據不當，但除去
    該證據仍應為同一事實之認定），皆難謂係具體理由，俾與
    第二審上訴制度旨在請求第二審法院撤銷、變更第一審不當
    或違法之判決，以實現個案救濟之立法目的相契合，並節制
    濫行上訴（最高法院97年度台上字第892號、97年度台非字
    第454號判決意旨參照，參見97年4月司法院公報第214頁及
    97年11月司法院公報第104頁；另97年度台上字第3889號判
    決亦同此旨）。
三、查原判決審理結果認為：
（一）林尾定與林金玉曾有同居關係，其2人間具有家庭暴力防
      治法第3條第2款所定之家庭成員關係。林尾定曾對林金玉
      實施家庭暴力行為，經林金玉聲請，原審法院並於民國99
      年9月29日核發99年度家護字第517號民事通常保護令，裁
      定林尾定不得對林金玉實施身體或精神上不法侵害之行為
      ，亦不得對林金玉為騷擾、通話之聯絡行為，保護令之有
      效期間為1年。林尾定明知上開保護令之內容，竟仍基於
      違反保護令之單一犯意，於該保護令有效期間內之99年11
      月7日如附表一各編號所示時間，在不詳地點，接續以其
      所有之門號0000000000號行動電話撥打至林金玉持用之門
      號開頭為0933號行動電話（真實號碼詳卷，下稱0933號行
      動電話），通話後以「三字經」穢語等之辱罵內容，而以
      此方式對林金玉實施精神上不法侵害及騷擾、通話之行為
      ，違反上開保護令之禁止事項，經林金玉報警查獲。
（二）訊據被告林尾定固坦承知悉上開保護令之內容後，仍於附
      表一各編號所示時間，持用門號0000000000號行動電話撥
      打告訴人林金玉持用之0933號行動電話，並於電話中辱罵
      告訴人「三字經」穢語之事實，惟矢口否認有何違反保護
      令之犯行，辯稱：伊不懂法律，所以請教員警陳明瑞應如
      何向告訴人討回跟伊借的新台幣（下同）3萬元，員警陳
      明瑞跟伊說不要騷擾到告訴人就可以，所以伊才打電話給
      告訴人；告訴人有時候不接，有幾通是接起來以後就罵伊
      三字經，這種時候伊才會回罵三字經，不然伊都是好好跟
      告訴人講等語（見原審卷第22頁至第23頁）。經查：
    (一)告訴人前向原審法院聲請核發保護令，嗣經同院於99年9
      月29日核發99年度家護字第517號民事通常保護令，裁定
      被告不得對告訴人實施身體或精神上不法侵害之行為，亦
      不得對告訴人為騷擾、通話之聯絡行為，保護令之有效期
      間為1年等情，業據證人即告訴人於警詢時陳明在卷（見
      雲警西偵字第0990015100號卷【下稱警5100號卷】第1頁
      至第2頁），並有原審法院99年度家護字第517號民事通常
      保護令裁定影本、雲林縣警察局北港分局99年10月5日保
      護令執行紀錄表1份在卷可稽（見警5100號卷第8頁、第9
      頁），並經證人即執行保護令之警員陳明瑞於原審法院10
      0年度簡上字第20號另案審理中結證屬實（該份筆錄影本
      見原審卷第39頁）。又被告於收受上開保護令後，仍於附
      表一各編號所示時間，持用門號0000000000號行動電話撥
      打予告訴人持用之0933號行動電話，並於電話中辱罵告訴
      人「三字經」穢語之事實，業經告訴人指訴歷歷（見100
      年度偵字第877號卷【下稱偵877號卷】第40頁、原審卷第
      66頁反面、第67頁反面），且為被告坦認屬實，業如前述
      ，復有告訴人林金玉持用之門號開頭為0933號行動電話之
      受信通信記錄查詢結果1份、門號0000000000號行動電話
      申請人資料查詢單1紙在卷可考（見警5100號卷第10頁至
      第11頁、偵877號卷第26頁），此部分之事實均堪以認定
      。至起訴書雖認被告於附表一各編號所示之通話中，亦有
      通話後未出聲之情形，惟查告訴人於原審審理時證稱：00
      00000000號是被告手機，警5100號卷第10頁、第11頁顯示
      之通聯記錄（即附表一編號1至12號），都是電話一開始
      就罵髒話；100年1月8日的5通電話（即附表二編號2部分
      ），被告第一通沒有講話等語（見原審卷第67頁反面、第
      69頁），是依告訴人之指訴，其所稱未出聲之電話應係指
      附表二所示以公共電話撥打部分，且依被告前揭辯稱打電
      話是要向告訴人要錢等詞，似亦無撥打無聲電話之必要，
      故應認被告如附表一各編號所示之通話中，均未有通話後
      未發出聲響之情形，附此敘明。
    (二)被告雖辯稱通話目的係為了向告訴人討債，並非要騷擾告
      訴人等語。然查：
      (1)證人陳明瑞於原審法院100年度簡上字第20號另案審理
        中結證稱：當時被告說告訴人有跟伊借錢，如果連電話
        都不能打，是否就要不回來；其回答被告，若有債務問
        題，要尋求正當法律途徑解決；被告如果要打電話的話
        ，其沒有辦法制止，但是如果造成告訴人不高興，就會
        違反保護令等語（該份筆錄影本見原審卷第39頁反面至
        第40頁）。是證人陳明瑞已明確告知被告，應循法律途
        徑解決債務糾紛，若被告欲以電話連絡告訴人，其雖無
        從制止，但亦籲知被告應避免造成告訴人之不快等情，
        核與被告自承證人陳明瑞告知被告不要騷擾到告訴人，
        不可以強制告訴人接電話等語相符（見原審卷第22頁、
        警5100號卷第6頁）。被告雖辯稱，以電話與告訴人聯
        絡不構成違反保護令之事由云云，惟其主觀上亦明知不
        得以電話騷擾告訴人或造成告訴人之不快。
      (2)查參照附表一各編號所示通聯紀錄觀之，被告於99年1
        月7日凌晨0時5分38秒（即附表一編號1）撥打電話予告
        訴人後，又於同日凌晨0時41分21秒至0時48分12秒間（
        即附表一編號2至12號），連續撥打共計11通電話予告
        訴人，每通通話間隔平均相距不到1分鐘，再於同日凌
        晨2時24分32秒、57秒撥打2通電話予告訴人（即附表一
        編號13、14號）。觀之被告撥打電話之時間均為凌晨，
        且密集連續撥打，其所為顯然已足以使一般人處於倍受
        困擾難安而無法平靜之狀態。雖被告辯稱，告訴人都晚
        上12點多才收攤，打麻將到半夜等語（見原審卷第76頁
        ）；惟縱使告訴人較晚睡，但被告何以不選擇在下午或
        晚間與告訴人聯絡，卻選擇在深夜時間撥打電話予告訴
        人。又稽之附表一各編號所示之通話時數每通均僅數秒
        ，被告亦自承：其之所以密集連續撥打電話，係因告訴
        人故意不接電話等語，並指訴告訴人在電話中罵其「三
        字經」穢語（見原審卷第76頁、第22頁反面），則告訴
        人不願與被告通話，並以行動表示對被告撥打電話之厭
        惡已甚顯然，當已構成證人陳明瑞前揭所述「如果造成
        告訴人不高興，就會違反保護令」之情節，被告卻持續
        密集撥打電話予告訴人，顯然有強迫告訴人接聽電話之
        意味，是被告辯稱舉不算騷擾云云，洵不足採。
    (三)綜上所述，被告明知保護令之內容，卻仍於附表一所示之
      凌晨時間密集以電話聯絡告訴人，並於電話中以「三字經
      」等穢語辱罵告訴人，衡諸一般社會觀念，足以表徵被告
      有藉以擾亂告訴人之心理及生活安寧之意，且就告訴人而
      言，亦足以干擾其作息，使告訴人之精神上及生活狀態陷
      於不安，顯然已構成家庭暴力防治法中之「精神上不法侵
      害」及「騷擾」之行為，屬對於告訴人施以精神上之不法
      侵害行為及騷擾之聯絡行為無訛。是被告違反保護令之犯
      罪事證明確，其犯行洵堪認定，應依法論科。
（三）因認被告所為，係違反法院依家庭暴力防治法第14條第1
      項所為禁止實施家庭暴力裁定，而犯家庭暴力防治法第61
      條第1款、第2款違反保護令罪。公訴人雖未引用家庭暴力
      防治法第61條第1款條文，惟此部分之犯罪事實與起訴書
      所載之犯罪事實同一，並經原審當庭告知被告可能同時涉
      犯同條第1款罪名（見原審卷第61頁反面）。被告以上開
      方式先後撥打如附表一所示共計14通電話，係本於同一實
      施精神上不法侵害及騷擾行為之犯意接續進行，其時間密
      接，且均在實現同一犯罪目的而侵害一法益，屬接續犯。
      被告雖違反保護令裁定所禁止之數款行為，惟法院依家庭
      暴力防治法第14條第1項規定核發保護令者，該保護令內
      之數款規定，均係保護令之內容，僅將其違犯情形逐一列
      舉，被告雖同時違反保護令內數款規定，仍僅論以一違反
      保護令罪。又起訴書附表雖漏載本判決書附表一編號2所
      示之通聯記錄，惟被告撥打附表一各編號所示電話既為接
      續犯行，該通電話自亦為起訴效力所及，並經原審當庭告
      知被告（見原審卷第75頁反面），法院自得併予審理。
（四）審酌被告於本案犯罪之時，並無論罪科刑之前案紀錄，有
      臺灣高等法院被告全國前案紀錄表附卷可稽，素行良好，
      惟其漠視法院所核發之保護令裁定，而為本件犯行，造成
      告訴人心理及精神上之痛苦，被告犯後猶毫無悔意，缺乏
      自省能力，在犯後態度部分無從為其有利之認定，復審酌
      被告自承現與母親同住，未婚無子之家庭狀況，專科畢業
      之智識程度，及其原擔任工地主任，現以養羊為業，有房
      產，經濟情況尚可等一切情狀（見原審卷第83頁正反面）
      ，量處有期徒刑3月，並諭知易科罰金之折算標準。
四、查原判決已詳述所憑證據與認定之理由，因認被告係犯家庭
    暴力防治法第61條第1款、第2款違反保護令罪，並審酌上開
    全部情狀，量處有期徒刑3月，並諭知易科罰金之折算標準
    。本院經核原判決，認事用法，俱無違誤，所為量刑，亦屬
    允當。被告雖以告訴人曾向伊借錢未還，伊曾請示家暴官，
    是否可以打電話向告訴人索回借款，家暴官說可以，伊才打
    電話向告訴人索款云云。但查被告辯解，於原審業已主張，
    並經原審調查後認被告該項辯解，不足採信，已如前述，其
    仍以之為上訴理由，即非有據。另被告辯稱伊本件行為，業
    經原審法院100年度港簡字第21號判決處罰云云。然經本院
    調取原審法院100年度港簡字第21號判決審核，該判決係被
    告於99年10月19日及同年月20日分別各打電話予告訴人48通
    、93通，而犯違反保護令罪，與本案99年11月17日之犯罪時
    間不同，顯係不同之犯罪事實，是被告此部分辯解亦無所據
    。況查被告之上訴理由，並未具體指摘原判決於認定事實、
    適用法律及量刑等項有何違法或不當，依上開說明，本件上
    訴不合法律上程式，應予駁回，並不經言詞辯論為之。
據上論斷，依刑事訴訟法第367條前段、第372條，判決如主文。
中    華    民    國   100    年    8     月    17    日
                  刑事第一庭    審判長法  官  茆臺雲
                                      法  官  蔡長林
                                      法  官  王明宏
以上正本證明與原本無異。
不得上訴。
                                      書記官  林佳瑩
中    華    民    國   100    年    8     月    17    日
附錄本判決論罪科刑法條：
家庭暴力防治法第61條：
違反法院依第14條第1項、第16條第3項所為之下列裁定者，為本
法所稱違反保護令罪，處3年以下有期徒刑、拘役或科或併科新
臺幣10萬元以下罰金：
一、禁止實施家庭暴力。
二、禁止騷擾、接觸、跟蹤、通話、通信或其他非必要之聯絡行
    為。
三、遷出住居所。
四、遠離住居所、工作場所、學校或其他特定場所。
五、完成加害人處遇計畫。
附表一：被告於99年11月7日以其持用0000000000號行動電話撥
打告訴人之行動電話
┌──┬──────┬──────┬──┬──────┬──────┐
│編號│通信起始時間│通信終話時間│編號│通信起始時間│通信終話時間│
├──┼──────┼──────┼──┼──────┼──────┤
│1   │0 時5分38秒 │0 時5 分40秒│9   │0 時44分35秒│0 時44分39秒│
├──┼──────┼──────┼──┼──────┼──────┤
│2   │0 時41分21秒│0 時41分23秒│10  │0 時44分54秒│0 時44分57秒│
├──┼──────┼──────┼──┼──────┼──────┤
│3   │0 時41分44秒│0 時41分46秒│11  │0 時47分52秒│0 時48分00秒│
├──┼──────┼──────┼──┼──────┼──────┤
│4   │0 時42分11秒│0 時42分14秒│12  │0 時48分12秒│0 時48分19秒│
├──┼──────┼──────┼──┼──────┼──────┤
│5   │0 時42分45秒│0 時42分46秒│13  │2 時24分32秒│2 時24分33秒│
├──┼──────┼──────┼──┼──────┼──────┤
│6   │0 時43分13秒│0 時43分14秒│14  │2 時27分57秒│2 時27分58秒│
├──┼──────┼──────┼──┼──────┼──────┤
│7   │0 時43分32秒│0 時41分33秒│    │            │            │
├──┼──────┼──────┼──┼──────┼──────┤
│8   │0 時44分11秒│0 時41分21秒│    │            │            │
└──┴──────┴──────┴──┴──────┴──────┘
附表二：
┌──┬──────┬──────┬──────┐
│編號│日期        │通話時間    │來話門號    │
├──┼──────┼──────┼──────┤
│1   │99年11月7日 │自0 時57分11│000000000   │
│    │            │秒起至1 時25│            │
│    │            │分48秒止（共│            │
│    │            │56通）      │            │
│    │            ├──────┼──────┤
│    │            │0時15分37秒 │000000000   │
│    │            │0時16分23秒 │            │
│    │            │0時20分48秒 │            │
│    │            │0時21分11秒 │            │
│    │            │0時21分30秒 │            │
│    │            ├──────┼──────┤
│    │            │自2時36分4秒│000000000   │
│    │            │起至2 時44分│            │
│    │            │24秒止（共40│            │
│    │            │通）        │            │
├──┼──────┼──────┼──────┤
│2   │100年1月8日 │6時13分11秒 │000000000   │
│    │            │6時13分26秒 │            │
│    │            │6時13分41秒 │            │
│    │            │6時14分1 秒 │            │
│    │            │6時14分15秒 │            │
└──┴──────┴──────┴──────┘